臺灣桃園地方法院民事判決
110年度勞訴字第123號
原      告  陳清祥
訴訟代理人  李銘洲律師
複  代理人  劉冠頤律師
被      告  晶復科技股份有限公司  

法定代理人  簡競宇
訴訟代理人  呂函諭律師
            陳國華律師
複  代理人  連德照律師 
上列當事人間請求給付資遣費等事件，本院於民國111年7月28日
言詞辯論終結，判決如下：
    主  文
原告之訴及假執行之聲請均駁回。
訴訟費用由原告負擔。
    事實及理由
壹、程序方面：
　　按不變更訴訟標的，而補充或更正事實上或法律上之陳述者
    ，非為訴之變更或追加。訴狀送達後，原告不得將原訴變更
    或追加他訴，但擴張或減縮應受判決事項之聲明者，不在此
    限，民事訴訟法第256條、第255條第1項但書第3款分別定有
    明文。原告起訴時原聲明為：被告張玉斌應給付原告新臺幣
    (下同)4,035,679元。嗣於民國111年1月21日以書狀更正被
    告及變更訴之聲明為：被告晶復科技股份有限公司應給付原
    告2,244,266元，及自起訴狀繕本送達翌日起至清償日止，
    按週年利率5%計算之利息(見本院卷一第219頁)，核原告上
    開所為被告之更正，僅屬更正法律上之陳述，非為訴之變更
    追加(張玉斌係晶復科技股份有限公司之前董事長，惟資遣
    費之請求應對法人提起)；而金額部分之變更僅為減縮應受
    判決事項之聲明，揆諸上開規定，要無不合，應予准許。
貳、實體方面：
一、原告主張：
　㈠原告於107年2月1日起任職於被告公司擔任副總經理，任職期
    間皆受被告公司指示執行職務，原告雖於任職期間因擔任副
    總經理而享有較彈性之工時，惟仍需遵守被告公司之工作與
    管理規則，事務上除部分授權範圍內得自行決定，其餘均受
    時任被告公司董事長張玉斌指示，具人格上從屬性。原告工
    作內容雖為實驗室經營管理及業務拓展，然仍係為被告公司
    之經營目的而勞動，具經濟上從屬性。且被告公司之組織架
    構為上設董事長一人，總經理下設一副總經理，由上而下形
    成完整指揮鏈，亦具有組織上從屬性，足認原告為受任於被
    告公司之勞工，兩造間應屬僱傭關係。
　㈡詎料，被告公司於110年5月16日因股權出售而調整公司組織
    ，將原告自原職位調整為新實驗室規劃與建造負責人，然調
    動後工作依原告之專業能力無法勝任，且被告未曾與原告溝
    通或徵得其同意即逕行派任，更使原告損失原職務所特有之
    拓展實驗室績效獎金，故被告調動原告工作已違反勞動基準
    法第10條之1規定。嗣原告以被告公司恣意調動職務為由，
    依勞動基準法第14條第1項第6款，於110年7月5日寄發電子
    郵件予被告公司董事長張玉斌終止與被告之勞動契約，並於
    同年7月31日離職，而被告尚積欠原告如下述之款項：資遣
    費271,087元、績效獎金1,798,179元、年終獎金175,000元
    ，共計2,244,266元。為此，爰依兩造之勞動契約、勞工退
    休金條例第12條提起本件訴訟等語。並聲明：⒈被告應給付
    原告2,244,266元，及自起訴狀繕本送達翌日起至清償日止
    ，按週年利率5%計算之利息。⒉願供擔保請准宣告假執行。
二、被告則以：
　㈠原告雖擔任被告公司副總經理，惟其負責管理整個被告公司
    所有事務，並對客戶負責，且無固定之上下班時間，亦不受
    被告公司之指揮監督，僅須完成被告公司指派之管理經營目
    標，不具人格上從屬性。原告需負責被告公司經營業績之成
    敗與風險，此亦影響其業績獎金，故其不具經濟上從屬性。
    原告為被告公司除董事長外之最高負責人，無須排班、值班
    或輪班，被告公司之員工教育訓練與考核考績更均由其負責
    ，可見其無組織上從屬性，足認兩造間屬委任關係，不可依
    勞動基準法請求給付資遣費。
　㈡縱認兩造間係屬僱傭關係，原告係於110年7月5日以個人健康
    因素自請離職，被告公司並無違法調動原告之職務，其資遣
    費之請求自無理由。就績效獎金部分，兩造間並未簽署110
    年度聘僱契約書，兩造亦為就110年度績效獎金有達成合意
    ，且原告該年度亦未達成請領績效獎金之業績門檻，況被告
    公司之獎金發放規則係以全年工作之員工為發放對象，其績
    效獎金之請求自無理由。就年終獎金部分，兩造間並未就11
    0年度年終獎金形成合意，而年終獎金為恩惠性、勉勵性給
    與，且隨每年盈餘、獲利、個人績效而變動，非經常性給付
    ，其年終獎金之請求亦無理由等語，資為抗辯。並聲明：⒈
    原告之訴駁回。⒉如受不利判決，願供擔保請准宣告免為假
    執行。
三、本件之爭點為：
　㈠自110年1月1日起至7月31日止，兩造間契約關係是委任契約
    或勞動契約關係？
　㈡原告於110年7月31日離職之原因為何？因個人因素自請離職
    ，抑或依據勞動基準法第14條第1項第6款終止勞動契約？終
    止之意思表示是否合法生效？
　㈢被告是否有調動原告之職務？是否符合勞動基準法第10條之1
    之調動原則？
　㈣原告依據勞工退休金條例第12條請求資遣費271,087元，是否
    有理由？
　㈤原告依據兩造間之勞動契約請求110年度之績效獎金，是否有
    理由？績效獎金金額應如何計算？
　㈥原告依據兩造間之勞動契約請求110年度按在職月數比例計算
    之年終獎金，是否有理由？
四、自110年1月1日起至7月31日止，兩造間契約關係是委任契約
    或勞動契約關係？
　㈠按民法上之委任、承攬、僱傭契約，乃均具有債務人應提供
    勞務之主給付義務內容，然其間之重大區別，仍在於各契約
    中提供勞務之債務人所應提供之勞務範圍、如何提供與勞務
    提供後應否獲致一定成果。又按稱僱傭者，謂當事人約定，
    一方於一定或不定之期限內為他方服勞務，他方給付報酬之
    契約，民法第482條定有明文。勞基法所規定之勞動契約，
    係指當事人之一方，在從屬於他方之關係下提供職業上之勞
    動力，而由他方給付報酬之契約，就其內涵言，勞工與雇主
    間之從屬性，通常具有：⑴人格上從屬性，即受僱人在雇主
    企業組織內，服從雇主權威，並有接受懲戒或制裁之義務。
    ⑵親自履行，不得使用代理人。⑶經濟上從屬性，即受僱人並
    不是為自己之營業勞動而是從屬於他人，為該他人之目的而
    勞動。⑷組織上從屬性，即納入雇方生產組織體系，並與同
    僚間居於分工合作狀態等項特徵，初與委任契約之受委任人
    ，以處理一定目的之事務，具有獨立之裁量權者迥然不同（
    最高法院96年度台上字第2630號判決意旨可資參照）。是事
    業單位員工與事業單位間究係成立僱傭、委任或承攬契約，
    應以契約之實質關係為判斷，即應以兩造間之勞務供給契約
    ，於提供勞務時有無時間、場所之拘束性，及對勞務給付方
    法之規制程度，雇主有無一般指揮監督權等因素，作一綜合
    判斷。
　㈡原告主張兩造間成立之契約係屬勞動契約，而為被告所否認
    。經查：
　⒈原告於調解程序中自承：「我於107年2月1日起任職於被告公
    司，擔任副總經理，負責管理實驗室的經營管理及業務績效
    拓展，實驗室就是整個晶復科技公司本身。我有對外代表權
    限，但有金額限制，超過50萬元需要董事長批准，50萬以下
    我有權限直接決定。公司並無約定幾點要上下班，因為我掌
    管整個公司，打卡只是形式，不會依照打卡計算加班費，不
    管我是幾點到公司，即使是下午四點打卡也可以。我也沒有
    受到公司的考核和考績，因為我負責掌管公司的成敗，公司
    有賺錢我才能對董事長負責，底下員工的教育訓練和考績及
    獎懲都是我在負責」等語(見本院卷一第181頁至第188頁)，
    並經本院於後續言詞辯論期日中，詢問兩造是否同意調解程
    序中之陳述作為本案訴訟裁判之基礎，兩造訴訟代理人均表
    示同意(見本院卷二第79頁)。揆諸前開所述，原告不但為被
    告公司僅次於董事長之最高負責人，負責整間公司之營運成
    敗，在一定金額之下更有代表公司之代表權，足見原告對於
    處理事務具有獨立裁量權及決策權限，並就該部分負擔完全
    責任，排除其餘同僚之支援，非與其他同僚居於分工合作之
    狀態；況其打卡亦屬形式，上下班時間自由，更不受被告公
    司考績及獎懲拘束，此與僱傭關係中勞工不具獨立裁量權與
    自主性顯不相同，難認其有人格上從屬性或組織上從屬性。
　⒉次依原告109年度之薪資結構觀之，除每月薪俸外，尚有高額
    獎金報酬，而該獎金報酬係依據公司之經營績效所決定，查
    兩造間於109年所簽立之聘僱契約書，其上載有：「契約期
    間依甲方109年度營業收入淨額計算乙方應得之績效獎金，
    獎金比率依序為：營業額1元到115,000,000元，0.8%；營業
    額115,000,001元到127,500,000元，4%；127,500,001元以
    上，4.5%」(見本院卷一第169頁)，核以前開原告所述其負
    責整體公司營運成敗等語，亦可徵原告之薪資報酬與被告公
    司營運績效有高度相關，並與一般勞動關係中，企業營運風
    險均由雇主自行負擔有所差異，難認其有經濟上之從屬性。
　⒊至原告雖稱其在被告公司有投保勞工保險及提繳勞工退休金
    ，應可認兩造屬僱傭關係等語；惟兩造間契約關係究竟為何
    ，自應就契約實質內容及從屬性判斷，非謂原告有投保勞工
    保險即謂兩造間屬勞動契約。原告另稱依107年2月1日兩造
    所簽訂之任職同意書第3條：「乙方於受僱期間，應服從甲
    方指派之職務及工作，並願遵守甲方所訂工作守則管理規定
    」、109年7月兩造所簽立聘僱契約書第5條：「乙方於接受
    聘僱後，為掌握工作進度，甲方得隨時監督、變更計畫實施
    之可行性、進度及目標之達成，並於每月針對計畫實施之各
    項現狀作進度檢討」(見本院卷一第165頁至第168頁、第169
    頁至第171頁)，可證原告係受被告公司指揮監督等語；惟揆
    諸前開原告所述，其負責整個被告公司之營運與決策，不受
    公司考績及獎懲拘束，益徵前開契約書內容與原告真實之工
    作情形有所落差，應以兩造間實質互動狀況據以認定契約關
    係。
　⒋綜上，原告並非單純依照被告指示處理工作，與一般具從屬
    性之受僱勞工並不相同，而係受被告委任處理事務，因此原
    告主張兩造間之法律關係為僱傭關係，即非有據。
五、原告於110年7月31日離職之原因為何？因個人因素自請離職
    ，抑或依據勞動基準法第14條第1項第6款終止勞動契約？被
    告是否有調動原告之職務？是否符合勞動基準法第10條之1
    之調動原則？原告依據勞工退休金條例第12條請求資遣費27
    1,087元，是否有理由？
　㈠按當事人主張有利於己之事實者，就其事實有舉證之責任，
    民事訴訟法第277條定有明文。民事訴訟如係由原告主張權
    利者，應先由原告負舉證之責，若原告先不能舉證，以證實
    自己主張之事實為真實，則被告就其抗辯事實即令不能舉證
    ，或其所舉證據尚有疵累，亦應駁回原告之請求(最高法院9
    6年度台上字第1410號判決可資參照)。
　㈡承前所述，原告與被告公司間之契約關係非屬勞動契約，已
    經本院認定，原告依勞工退休金條例第12條請求被告公司給
    付資遣費，自屬無據，先予敘明。
　㈢縱認兩造間屬勞動契約，就原告遭違法調職之事實，揆諸前
    開判決意旨，亦須由原告負擔舉證責任。惟查，原告雖主張
    被告公司之原母公司(即躍登科技股份有限公司)將被告公司
    全數股份出售予歐陸集團後，欲將原告自副總經理之職務調
    動為新實驗室建造負責人，並提出原告離職面談表佐證，其
    上之員工意見陳述欄載有「躍登出售旗下晶復給歐陸，未經
    本人同意變更職務」等語(見本院卷二第34頁)。惟查，被告
    亦提出原告於110年7月5日寄送予張玉斌(即當時被告公司之
    董事長)之電子郵件，上載有：「陳清祥由於健康因素，將
    於2021年7月31日離職，特此通知，非常感謝3年半以來承蒙
    您提拔與照顧，感激不盡」(見本院卷一第173頁)，則究竟
    原告離職之原因係遭不當調職抑或健康因素，即非無疑。況
    證人張玉斌證稱：「歐陸集團是外商，希望全部員工都可以
    留用。我們沒有和原告討論過被告公司在出售後，原告職務
    是否會調動，是依據個人意願，沒有辦法要求他們如何。原
    告是在110年7月5日領完獎金後就立刻提離職，原因是健康
    因素」等語(見本院卷二第50頁至第57頁)，可徵當時公司負
    責人並無對原告進行不當調職，原告復無提出其他積極事證
    足資證明其遭不當調動之事實。綜上，原告依勞工退休金條
    例第12條請求被告公司給付資遣費並無理由。
六、原告依據兩造間之勞動契約請求110年度之績效獎金及年終
    獎金，是否有理由？
　㈠原告固主張兩造於原告離職前，就110年度之績效獎金已達成
    合意，並舉出其於109年7月29日寄送予董事長張玉斌之電子
    郵件，上載有：「獎金規則修改如下是否同意：營業額1元
    到115,000,000元，0.5%→0.8%；營業額115,000,001元到127
    ,500,000元，5%→4%；127,500,001元以上，7%→4.5%」，張
    玉斌亦於其上簽名表示同意(見本院卷一第29頁)，被告公司
    集團財務長另於109年12月22日以電子郵件寄送予原告2021
    年獎金試算之規則(見本院卷一第35頁)，可見兩造間已有績
    效獎金之合意云云。惟被告公司否認兩造間就110年度業績
    獎金已達成合意，蓋原告於109年7月29日寄送予張玉斌之電
    子郵件，係屬109年度之獎金計算規則，其上才會有張玉斌
    同意之簽名；而於109年12月22日以電子郵件寄送予原告之2
    021年(民國110年)獎金試算規則，非屬正式合意，因被告公
    司之績效獎金計算方式須經董事長簽名同意，並完成公司內
    部簽呈作業及簽屬書面合約後始生效力。證人張玉斌亦證稱
    ：「公司之績效獎金是先由財務部門依照損益平衡點計算後
    ，經當事人、財務部門同意，最終上簽呈由我(董事長)核准
    ，之後才會打成合約由雙方簽署。公司就110年度的績效獎
    金還沒與原告達成合意，如果有就會有簽呈到我這裡，況且
    也沒有合約」等語(見本院卷二第50頁至第57頁)，可見兩造
    對於110年度之績效獎金並無達成合意，且原告憑以計算獎
    金之表格亦經被告否認真正，原告主張依契約請求110年度
    之績效獎金，並無足採。
　㈡就年終獎金部分，原告僅舉109年兩造所簽立聘僱契約書上載
    有「109年年終獎金為二個月月薪」為證(見本院卷一第25頁
    )，且被告公司於107、108、109年度均有支付原告年終獎金
    ，認110年度年終獎金屬原告之固定工資，應可請求等語。
    惟被告公司否認雙方就110年度年終獎金已有合意，蓋前開
    契約上明確載有契約期間為109年7月1日起至109年12月31日
    止，契約期滿自動終止，並未及於110年度，且年終獎金為
    恩惠性、勉勵性給與，隨每年盈餘、獲利、個人績效而變動
    ，非經常性給付，原告年終獎金之請求並無理由。查證人張
    玉斌證稱：「獎金均係在這個年度算好，於下個年度發放，
    只要人員離職就沒有了，人在獎金才會發，離職就會取消，
    所以原告在領完109年度的獎金後才離職，就是怕領不到獎
    金」等語(見本院卷二第57頁)，可見不論係績效獎金或年終
    獎金，均係於隔年初方發放，以此激勵員工並使其留任，原
    告既已於110年7月30日離職，並未於110年度任職滿1年，自
    無上開獎金。縱認兩造間屬勞動契約，按勞動基準法第29條
    規定勞工得請求發給獎金或紅利之要件為 (1)須事業單位於
    營業年度終了結算，如有盈餘(2)須扣除繳納稅捐、彌補虧
    損及提列股息、公積金(3)須全年工作並無過失之勞工，原
    告於110年度既未全年度在職，於營業年度終了前已經離職
    ，其主張其有權請求獎金，亦屬無據（臺灣高等法院89年度
    勞上字第18號判決意旨參照）。綜上，原告無法舉證兩造間
    就110年度績效獎金及年終獎金已有合意，況上開獎金無論
    依109年兩造所簽立聘僱契約書或依勞動基準法均係以任職
    滿該年度為給付條件，故其主張依兩造間之契約請求給付績
    效獎金及年終獎金，均無足採。
七、綜上所述，原告主張被告應給付原告2,244,266元，及自起
    訴狀繕本送達翌日起至清償日止，按週年利率5%計算之利息
    ，均無理由，應予以駁回。又原告之訴既經駁回，其假執行
    之聲請即失所依據，應併予駁回之。
八、本件事證已臻明確，兩造其餘攻擊防禦方法及證據，經本院
    斟酌後，認為均不足以影響本判決之結果，爰不逐一論述，
    附此敘明。
九、訴訟費用負擔之依據：民事訴訟法第78條。
中　　華　　民　　國　　111 　年　　8 　　月　　25　　日
                    勞動法庭  法  官  游智棋
　　　　　　　　　
以上正本係照原本作成。
如對本判決上訴，須於判決送達後20日內向本院提出上訴狀。如
委任律師提起上訴者，應一併繳納上訴審裁判費。
中　　華　　民　　國　　111 　年　　8 　　月　　25　　日
                              書記官  藍予伶